臺灣高等法院刑事裁定
109年度抗字第302號
抗  告  人  
即  受刑人  張昌貴



上列抗告人即受刑人因聲請定其應執行刑案件，不服臺灣桃園地
方法院中華民國109年1月31日裁定（109年度聲字第48號），提
起抗告，本院裁定如下：
    主  文
抗告駁回。
    理  由
一、原裁定意旨略以：
(一)抗告人即受刑人張昌貴犯如附表所示各罪，先後經原審法院
    判處如附表所示之刑確定，且上揭各罪犯罪時間均於如附表
    編號1所示原審法院107年度簡上字第428號判決確定前發生
    ，原審法院為上揭案件犯罪事實最後判決之法院，經原審審
    閱如附表所示各該刑事判決書及本院被告前案紀錄表無訛，
    認首揭聲請為正當，應予准許。
(二)於法律性拘束之外部界限內，即如附表所示各刑中之最長期
    以上（有期徒刑6月）、各刑合併之刑期以下（有期徒刑1年
    5月又15日）之法定範圍內酌定其應執行刑。如附表編號1至
    2所示各罪前經原審法院以108年度聲字第2320號裁定應執行
    有期徒刑9月，加計如附表編號3所示刑期（有期徒刑6月）
    之總和，即為本件定其應執行有期徒刑1年3月之內部性界限
    。
(三)原審審酌受刑人所犯如附表所示各罪，其犯罪類型均為施用
    第二級毒品罪，前開各罪之犯罪時間間隔較長、行為態樣與
    動機均相同或相類，所侵害之法益並非具有不可替代性、不
    可回復性之個人法益、責任非難之重複程度較高，且兼衡如
    附表各罪彼此間之關聯性甚高及法律目的相同、受刑人違反
    之嚴重性、數罪所反應受刑人之人格特性與傾向、對受刑人
    施以矯正之必要性、所犯數罪為整體非難評價，及貫徹刑法
    量刑公平正義理念之內部限制等因素綜合判斷，並因刑罰之
    科處，應以行為人責任為基礎，兼考量施用毒品罪之被告具
    有病患性犯人之特性，刑罰對受刑人造成之痛苦程度係以其
    增加而生加乘效果，故使用過度之刑罰，恐有邊際效應遞減
    之不當效果，且衡酌受刑人如附表編號1至2所示各罪曾定應
    執行之刑，為避免多次聲請定應執行刑，而有以恤刑之名義
    獲取刑度上之優惠，形同鼓勵犯罪人利用此制度設計換取刑
    度上不正利益，則與刑罰相當性原則相悖，爰定其應執行之
    刑如主文所示。暨原審裁量減輕之刑期，所占如附表所示之
    各刑合併刑期（有期徒刑1年5月又15日）總和約為百分之26
    ，已較減輕前所定執行刑者優惠。另受刑人所犯各罪原雖均
    符合得易科罰金之規定，而本件如主文所示應執行之刑顯逾
    6個月，然依刑法第41條第8項規定，仍應諭知易科罰金之折
    算標準。準此，爰依刑事訴訟法第477條第1項，刑法第53條
    、第51條第5款、第41條第1項前段、第8項，定其應執行有
    期徒刑1年1月，並諭知如易科罰金，以新臺幣（下同）1,00
    0元折算1日之易科罰金折算標準等語。
二、抗告意旨略以：
(一)按法律上屬於自由裁量事項，並非概無法律性之拘束，在法
    律上有其外部界限及內部界限，前者為法律之具體規定，使
    法院得以具體選擇為適當之裁判；後者則為法院為自由裁量
    時，應考量法律之目的，法律秩序之理念所在；法院為裁判
    時，二者均不得有所逾越。在數罪併罰而有二裁判以上，應
    定其應執行刑之案件，法院所為刑之酌定，固屬自由裁量事
    項，然對法律之內、外部界限，均仍應受其拘束（最高法院
    97年度台抗字第513號裁定意旨參照）。
(二)法院就裁量權之行使，除不得逾越法律所規定範圍之外部性
    界限外，尚應受比例原則、公平正義原則之規範，謹守法律
    秩序之理念，體察法律之規範目的，使其結果實質正當，合
    於裁量之內部性界限，俾與立法本旨相契合，亦即必須符合
    所適用法律授權之目的，並受法律秩序之理念、法律感情及
    慣例等所規範。且現階段之刑事政策，非祇在實現以往應報
    主義之觀念，尤重在教化之功能（本院98年度抗字第634號
    裁定意旨參照）。
(三)實施新法以來，各級法院對罪犯所判之例如下：
  1.臺灣臺中地方法院（下稱臺中地院）99年度易字第2067號（
    受刑人誤載為98年度易字第267號）判決恐嚇與詐欺等罪共1
    16件，恐嚇取財7件、詐欺109件，共判處有期徒刑24年1月
    ，定應執行刑為有期徒刑3年4月。
  2.最高法院98年度台上字第6192號判決被告涉詐欺罪，共27次
    ，總刑期為有期徒刑30年7月，定應執行刑為有期徒刑4年。
  3.臺灣基隆地方法院96年度易字第538號判決被告涉竊盜罪38
    次，總刑期為有期徒刑12年8月，定應執行刑為有期徒刑3年
    。
  4.臺中地院98年度聲字第5043號詐欺19件，總刑期為有期徒刑
    3年7月，定應執行刑為有期徒刑1年10月。
(四)除上舉4例，尚有臺灣新竹地方法院98年度訴字第2109號、
    本院97年度上訴字第5195號判決可參，此等案件之定應執行
    刑，均比各刑刑度大幅減低，受刑人本件定應執行刑卻未受
    到合理寬減。又本件罪名行使時間密接，可見受刑人並非長
    期犯之，而連續犯條例廢除後，數罪併罰恐有過重且不合理
    之情，致刑罰輕重失衡。
(五)刑事審判之量刑，旨在實現刑罰權之分配的正義，故法院對
    科刑判決之被告量刑，應符合罪刑相當原則，使罰當其罪，
    以契合人民之法律感情（最高法院95年度台上字第1779號判
    決意旨參照），此於定應執行刑亦應有其適用。在刑法第51
    條數罪併罰定執行刑之立法方式，係採限制加重原則，而非
    以累加方式定應執行刑，而應考量其處罰刑度與行為之不法
    內涵，並考量人之生命有限、罪刑相當相當原則之適用，方
    符合法律之正義。法院就自由裁量權之行使，除不得逾越法
    律所規定範圍之外部性界限外，尚應受比例原則、公平正義
    原則之規範，謹守法律秩序之理念，體察法律之規範目的，
    使其結果實質正當，俾與立法本旨相契合。我國當前乃採寬
    嚴並濟之刑事政策，期以有效壓制犯罪，維護社會秩序，另
    一方面對於危害社會較輕微之犯罪或有改善可能之犯罪，則
    採取較緩和之刑事政策，不採傳統刑罰應報主義之觀念，而
    著重在矯治與教化之功能。
(六)綜上，請審酌受刑人之犯罪性質、犯罪期間、法定刑度等犯
    罪情節，本著至公至正、悲天憫人之心，為公理公正之裁定
    ，給受刑人一個悔過改善之機會，以挽救破碎家庭，避免衍
    生社會問題云云。
三、按「裁判確定前犯數罪者，併合處罰之。但有下列情形之一
    者，不在此限：一、得易科罰金之罪與不得易科罰金之罪。
    二、得易科罰金之罪與不得易服社會勞動之罪。三、得易服
    社會勞動之罪與不得易科罰金之罪。四、得易服社會勞動之
    罪與不得易服社會勞動之罪」、「前項但書情形，受刑人請
    求檢察官聲請定應執行刑者，依第51條規定定之」、「數罪
    併罰，有二裁判以上者，依第51條之規定，定其應執行之刑
    」、「數罪併罰，分別宣告其罪之刑，依下列各款定其應執
    行者：……五、宣告多數有期徒刑者，於各刑中之最長期以上
    ，各刑合併之刑期以下，定其刑期。但不得逾30年」，刑法
    第50條第1項、第2項、第53條、第51條第5款分別定有明文
    。再者，法律上屬於自由裁量之事項，有其外部性界限及內
    部性界限，並非概無拘束。依據法律之具體規定，法院應在
    其範圍選擇為適當之裁判者，為外部性界限；而法院為裁判
    時，應考量法律之目的，及法律秩序之理念所在者，為內部
    性界限。法院為裁判時，二者均不得有所踰越。在數罪併罰
    ，有二裁判以上，定其應執行之刑時，固屬於法院自由裁量
    之事項，然仍應受前揭外部性界限及內部性界限之拘束（最
    高法院94年度台非字第233號判決意旨參照）。又刑事訴訟
    法第370條第2項「前項所稱刑，指宣告刑及數罪併罰所定應
    執行之刑」、第3項「第1項規定，於第一審或第二審數罪併
    罰之判決，一部上訴經撤銷後，另以裁定定其應執行之刑時
    ，準用之」之規定，已針對第二審上訴案件之定應執行之刑
    ，明定有不利益變更禁止原則之適用；而分屬不同案件之數
    罪併罰有應更定執行刑之情形，倘一裁判宣告數罪之刑，曾
    經定其執行刑，再與其他裁判宣告之刑定其執行刑時，在法
    理上亦應同受此原則之拘束，亦即，另定之執行刑，其裁量
    所定之刑期，不得較重於前定之執行刑加計後裁判宣告之刑
    之總和（最高法院103年度台抗字第707號、第674號裁定意
    旨參照）。另數罪併罰之定應執行之刑，係出於刑罰經濟與
    責罰相當之考量，並非予以犯罪行為人或受刑人不當之利益
    ，為一種特別的量刑過程，相較於刑法第57條所定科刑時應
    審酌之事項係對一般犯罪行為之裁量，定應執行刑之宣告，
    乃對犯罪行為人本身及所犯各罪之總檢視，除應考量行為人
    所犯數罪反應出之人格特性，並應權衡審酌行為人之責任與
    整體刑法目的及相關刑事政策，在量刑權之法律拘束性原則
    下，依刑法第51條第5款之規定，採限制加重原則，以宣告
    各刑中之最長期為下限，各刑合併之刑期為上限，但最長不
    得逾30年，資為量刑自由裁量權之外部界限，並應受法秩序
    理念規範之比例原則、平等原則、責罰相當原則、重複評價
    禁止原則等自由裁量權之內部抽像價值要求界限之支配，使
    以輕重得宜，罰當其責，俾符合法律授與裁量權之目的，以
    區別數罪併罰與單純數罪之不同，兼顧刑罰衡平原則。個案
    之裁量判斷，除非有全然喪失權衡意義或其裁量行使顯然有
    違比例、平等諸原則之裁量權濫用之情形，即不得任意指其
    為違法（最高法院100年度台抗字第314號裁定意旨參照）。
四、經查：
(一)受刑人因犯如附表所示之罪，經如附表所示法院各判處如附
    表所示之刑，均經分別確定在案，有原審法院107年度桃簡
    字第1298號刑事簡易判決、107年度簡上字第428號刑事判決
    、107年度桃簡字第844號刑事簡易判決、108年度桃簡字第6
    60號刑事簡易判決及本院被告前案紀錄表等在卷可按。原審
    依檢察官所為聲請，就受刑人所犯如附表所示之罪，以各該
    罪之宣告刑為基礎，依刑法第51條第5款限制加重原則規定
    之外部性界限（即以最長期宣告刑有期徒刑6月為下限，以
    宣告刑總和有期徒刑1年5月又15日為上限），且審酌如附表
    編號1至2所示之罪曾經原審法院以108年度聲字第2320號裁
    定應執行有期徒刑9月確定【是此時裁量所定之刑期，不得
    較重於前定執行刑（有期徒刑9月）加計其餘裁判之宣告刑
    （有期徒刑6月）總和有期徒刑1年3月】，並衡酌受刑人所
    犯如附表所示各罪，其犯罪類型均為施用第二級毒品罪，前
    開各罪之犯罪時間間隔較長、行為態樣與動機均相同或相類
    ，所侵害之法益並非具有不可替代性、不可回復性之個人法
    益、責任非難之重複程度較高，且兼衡如附表各罪彼此間之
    關聯性甚高及法律目的相同、受刑人違反之嚴重性、數罪所
    反應受刑人之人格特性與傾向、對受刑人施以矯正之必要性
    、所犯數罪為整體非難評價，及貫徹刑法量刑公平正義理念
    之內部限制等因素綜合判斷，並因刑罰之科處，應以行為人
    責任為基礎，兼考量施用毒品罪之被告具有病患性犯人之特
    性，刑罰對受刑人造成之痛苦程度係以其增加而生加乘效果
    ，故使用過度之刑罰，恐有邊際效應遞減之不當效果，且衡
    酌受刑人如附表編號1至2所示各罪曾定應執行之刑，為避免
    多次聲請定應執行刑，而有以恤刑之名義獲取刑度上之優惠
    ，形同鼓勵犯罪人利用此制度設計換取刑度上不正利益，則
    與刑罰相當性原則相悖，爰定其應執行之刑，暨原審裁量減
    輕之刑期，所占如附表所示之各刑合併刑期（有期徒刑1年5
    月又15日）總和約為百分之26，已較減輕前所定執行刑者優
    惠等情（見原裁定第2至3頁），方裁定受刑人所犯如附表所
    示之罪所處之刑應執行有期徒刑1年1月，並諭知如易科罰金
    以1,000元折算1日之易科罰金折算標準，其裁量權之行使，
    並未悖於法律秩序之理念，符合法規範之目的，亦無違反內
    部性界限或不利益變更禁止原則，且無明顯過重而違背比例
    原則或公平正義之情形，核屬法院裁量職權之適法行使，自
    無違法或不當。
(二)抗告意旨雖援引其他案件所處刑期於定應執行刑時均大幅減
    輕刑度而指摘原裁定不當云云，然個案情節不一，犯罪態樣
    、情節輕重、行為可非難性、反社會人格程度均不相同，於
    審酌後所定應執行刑刑度顯無相互拘束之效力，自難比附援
    引而與本案量刑輕重相比較。況受刑人所犯如附表所示之罪
    合計刑度為有期徒刑1年5月又15日，即令以前開各案件所定
    應執行刑加計其餘裁判之宣告刑計算，其刑度亦達有期徒刑
    1年3月，則原審定受刑人應執行有期徒刑1年1月，實亦已有
    相當程度之減輕。據此，自難因原審所定應執行刑刑期減輕
    幅度未若受刑人預期，即認原裁定有何違法或不當。
(三)綜上，受刑人執前詞提起抗告，請求撤銷原裁定云云，非屬
    有據，其抗告為無理由，應予駁回。
據上論斷，應依刑事訴訟法第412條，裁定如主文。
中　　華　　民　　國　　109 　年　　3 　　月　　9 　　日
                  刑事第十八庭  審判長法  官  吳炳桂
                                      法  官  葉乃瑋 
                                      法  官  黃紹紘
以上正本證明與原本無異。
不得再抗告。
                                      書記官  朱倩儀
中　　華　　民　　國　　109 　年　　3 　　月　　9 　　日
附表
編    號  1 2 3 罪    名  毒品危害防制條例 （施用第二級毒品罪） 毒品危害防制條例 （施用第二級毒品罪） 毒品危害防制條例 （施用第二級毒品罪） 宣 告 刑  有期徒刑6月 有期徒刑5月又15日 有期徒刑6月 犯罪日期  民國107年3月21日 106年12月7日 107年12月15日 偵查機關年度案號  臺灣桃園地方檢察署107年度毒偵字第2799號 臺灣桃園地方檢察署107年度毒偵字第1232號 臺灣桃園地方檢察署108年度毒偵字第70號 最後事實審 法院 臺灣桃園地方法院 臺灣桃園地方法院 臺灣桃園地方法院  案號 107年度簡上字第428號 107年度桃簡字第844號 108年度桃簡字第660號  判決日期 108年1月17日（聲請書附表誤載為108年1月18日） 108年3月4日 108年8月22日 確定判決 法院 臺灣桃園地方法院 臺灣桃園地方法院 臺灣桃園地方法院  案號 107年度簡上字第428號 107年度桃簡字第844號 108年度桃簡字第660號  確定日期 108年1月17日 108年4月1日 108年9月25日 是否為得易科罰金之案件  是 是 是 是否為得易服社會勞動之案件  是 是 是 備    註  臺灣桃園地方檢察署108年度執字第3115號 臺灣桃園地方檢察署108年度執字第7671號 臺灣桃園地方檢察署108年度執字第17709號（108年度執緝字第3408號）   編號1至2曾經臺灣桃園地方法院以108年度聲字第2320號裁定應執行有期徒刑9月確定【臺灣桃園地方檢察署108年度執更字第3234號（108年度執更緝字第501號）】